【裁判字號】    99,交聲,2254
【裁判日期】    990825
【裁判案由】    聲明異議
【裁判全文】
臺灣高雄地方法院交通事件裁定        99年度交聲字第2254號
原處分機關  交通部公路總局高雄區監理所
異  議  人
即受處分人  甲○○
上列異議人因違反道路交通管理處罰條例案件，對於交通部公路
總局高雄區監理所於中華民國99年07月20日所為之裁決（原處分
案號：高監營裁字第裁80-NO0000000號）聲明異議，本院裁定如
下：
    主  文
原處分撤銷。
甲○○汽車駕駛人，駕駛汽車經測試檢定酒精濃度超過規定標準
，吊扣其輕型機器腳踏車駕駛執照貳拾肆個月及接受道路交通安
全講習。
    理  由
一、聲明異議意旨略以：異議人甲○○（以下稱異議人）於民國
    99年01月22日20時17分許，因飲用酒類後仍騎乘車牌號碼 Z
    XL-875號輕機車返家，並沿高雄縣大寮鄉○○路自西往東方
    向行駛。迄於同日19時26分許，行至大寮鄉○○路63號前時
    ，因不勝酒力，撞擊同向前方之行人陳永明、張寶花夫妻，
    致使陳永明受有頭部外傷併頭皮裂傷、兩手多處挫擦傷之傷
    害；張寶花受有頭部外傷併前額血腫之傷害；甲○○亦受有
    頭部外傷併前額撕裂傷（4.5 公分）之傷害（過失傷害部分
    ，3人均未提告訴）。嗣經員警據報前往處理，復於同日20
    時17分許，在國軍高雄總醫院對甲○○施以呼氣酒精濃度測
    試，測得其呼氣酒精濃度值為每公升0.90毫克，而為警依法
    舉發，並經原處分機關交通部公路總局高雄區監理所於99年
    07月20日以高監營裁字第裁80-NO0000000號裁決書，依據道
    路交通管理處罰條例第24條第1 項第2 款、第35條第1 項第
    1 款規定，吊扣大客車駕駛執照24個月，並施以道安講習。
    惟異議人雖有上開酒駕行為，因生活需要駕駛大客車，原處
    分吊扣其大客車駕照，將影響其生計，為此聲明異議，請求
    撤銷原處分等語。
二、按「汽車駕駛人，有下列情形之一者，應接受道路交通安全
    講習：二、有第35條第1 項規定之情形」、「汽車駕駛人，
    駕駛汽車經測試檢定酒精濃度超過規定標準者，處新臺幣1
    萬5 千元以上6 萬元以下罰鍰，並當場移置保管其車輛及吊
    扣其駕駛執照1 年；因而肇事致人受傷者，並吊扣其駕駛執
    照2 年... 」，道路交通管理處罰條例第24條第1 項第2 款
    、第35條第1 項第1 款定有明文。
三、經查，本件異議人於民國99年01月22日20時17分許，因飲用
    酒類後騎乘車牌號碼ZXL-875 號輕機車返家，於同日19時26
    分許，行至大寮鄉○○路63號前時，因不勝酒力，撞擊同向
    前方之行人陳永明、張寶花夫妻，致使陳永明受有頭部外傷
    併頭皮裂傷、兩手多處挫擦傷之傷害；張寶花受有頭部外傷
    併前額血腫之傷害。是本件異議人係駕駛輕型機車違規肇事
    ，並非駕駛大客車違規肇事；且道路交通管理處罰條例第68
    條已於94年12月14日經總統公布修正條文，觀其提案修正理
    由「原條文將違法或違規駕駛人所持有各級車類之駕駛執照
    一併吊扣，失之過酷，影響人民工作及生活過鉅」（詳立法
    院公報第94卷第70期第136 頁至第138 頁之院會紀錄暨修正
    道路交通管理處罰條例第68條之立法理由）。顯見依修正後
    道路交通管理處罰條例第68條之規定，汽車駕駛人因違反道
    路交通管理處罰條例及道路交通安全規則之規定，受「吊扣
    」駕駛執照處分時，僅能「吊扣」違規當時所駕駛車輛之駕
    駛執照，不能再「吊扣」其持有各級車類之駕駛執照，自甚
    顯明。從而，為吊扣駕駛人駕駛執照之處分時，自僅得吊扣
    駕駛人違規時所駕駛該級車類之駕駛執照，以限制其繼續駕
    駛該級車類行駛道路之權利。準此，本件異議人駕駛輕型機
    車違反道路交通管理處罰條例第35條第1 項第1 款之規定，
    並因而肇事致人受傷，本應吊扣其輕型機車駕駛執照2 年，
    原處分機關以異議人於酒駕違規時係以持有之普通大客車駕
    駛執照條件行車，自應以持有之普通大客車駕駛執照為吊扣
    處分，顯已逾越修正後道路交通管理處罰條例第68條之規範
    意涵及範圍。
四、至交通部95年05月03日交路字第0950030639號、94年09月15
    日交路字第0940051433號、89年08月30日交路89字第008861
    號函釋，認領有聯結車、大客車、大貨車或小型車駕駛執照
    ，於駕駛重型機車而違反道路交通管理處罰條例第35條時，
    仍可吊扣其所持有之其他駕駛執照等語。惟按法官依據法律
    獨立審判，為憲法第80條所明定，且依司法院大法官會議釋
    字第137 號、第216 號解釋意旨，各機關依其職掌就有關法
    規為釋示之行政命令，法官於審判案件時，固可予以引用，
    但仍得依據法律，表示適當之不同見解，並不受其拘束。而
    道路交通管理處罰條例第68條規定業經修正，且行政行為採
    取之方法所造成之損害不得與欲達成目的之利益顯失均衡，
    均如前述，準此，交通部前開函文於此自不宜再予援用，併
    予敘明。
五、聲明異議，屬一種司法救濟途徑，由法院審查受處分人所涉
    之違規事實是否成立，及原處分所適用之法條是否正確、裁
    罰是否適當，因法院負有司法審查之作用，對原處分失當時
    ，應自為處分。本件異議人雖僅針對吊扣駕駛執照部分異議
    ，惟違規之事實同一，本院自得針對原處分適用法條是否正
    確一併為審酌。準此，原處分機關未考量道路交通管理處罰
    條例第68條規定之立法意旨，竟仍吊扣異議人大客車駕駛執
    照，既有違誤，本件異議即為有理由，應由本院將原處分予
    以撤銷，並依照道路交通管理處罰條例第24條第1項第2款、
    第35條第1項第1款，諭知如主文第2項所示之裁罰。
據上論結，應依道路交通管理處罰條例第87條第2 項、道路交通
案件處理辦法第20條前段，裁定如主文。
中    華    民    國    99    年    8     月    25    日
                  交通法庭  法  官  陳志銘
以上正本證明與原本無異。
如不服本裁定，應於收受送達後5 日內向本院提出抗告狀。
中    華    民    國    99    年    8     月    25    日
                            書記官  王碧蓉

司法院資訊處製作；財團法人民間司法改革基金會備份。
